臺灣臺南地方法院民事判決　　　　　100年度家訴字第370號
原　　　告　台新國際商業銀行股份有限公司
法定代理人　蔡榮棟
訴訟代理人　陳永祺
被　　　告　郭定國
　　　　　　郭謝素珍
上列當事人間請求宣告改用分別財產制事件，本院於民國100年1
1月10日言詞辯論終結，判決如下：
    主      文
被告郭定國與被告郭謝素珍應改用夫妻分別財產制。
訴訟費用由被告負擔。
    事實及理由
一、本件原告起訴主張略以：被告郭定國積欠原告債務達新台幣
    （下同）346,044元，及自民國97年3月1日起至清償日止，
    按週年利率百分之十四計算之利息，經原告數次催索，被告
    郭定國均置之不理，迄未償還上開債務。嗣原告向鈞院聲請
    對被告郭定國強制執行，惟經執行無效果，有鈞院核發之債
    權憑證或加註執行記錄可憑。而原告向國稅局調閱被告郭定
    國之最新年度財產所得資料，發現其名下亦無任何可供執行
    受償之財產，或財產執行無實益。再查被告2人目前婚姻關
    係仍存在，且被告2人於婚後並未以契約並向所管轄法院登
    記夫妻財產制，應以法定財產制為被告2人之夫妻財產制。
    揆之前揭事實說明，被告郭定國向原告借款未依約清償，經
    原告取得執行名義後，聲請法院強制執行結果，尚有如前所
    述之本金、利息及違約金未獲清償，被告郭定國名下亦無可
    供扣押執行之財產。是原告訴請裁判被告2人間之夫妻財產
    制改用分別財產制，於法洵屬有據。為此，原告爰依民法第
    1011條之規定，對被告2人提起改用分別財產制之訴等語。
二、被告2人均到庭陳述：對於原告之主張不爭執等語。
三、得心證之理由：
（一）按夫妻未以契約訂立夫妻財產制者，除本法另有規定外，
      以法定財產制為其夫妻財產制，民法第1005條定有明文。
      次按債權人對於夫妻一方之財產已為扣押，而未得受清償
      時，法院因債權人之聲請，得宣告改用分別財產制，民法
      第1011條亦規定甚明。而所謂未得受清償，包括全無可扣
      押之物或所扣押之物數量不足及所扣押之財產不足清償該
      為扣押之債權人債權等情形，最高法院89年度臺上字第85
      4號判決可資參照。
（二）經查，原告主張被告郭定國積欠其債務，經原告向法院聲
      請對被告郭定國所有之財產強制執行扣押，然因被告郭定
      國現無財產可供執行，致未能執行，而經本院民事執行處
      依法核發債權憑證予原告，且被告2人婚姻關係現仍存續
      中，被告2人並未以契約約定夫妻財產制，故應以法定財
      產制為被告2人之夫妻財產制之事實，業據原告提出本院
      100年8月1日南院龍100司執風字第67825號債權憑證、調
      件明細表、戶籍謄本及司法院法人及夫妻查詢系統之查詢
      資料等影本各1件為證，復為到庭之被告2人所不爭執，本
      院依上開證據為調查斟酌之結果，認原告主張之上開事實
      ，可信為真實。揆諸前開規定，本件原告依民法第1011條
      之規定，訴請宣告被告2人之夫妻財產制應改用分別財產
      制，當屬有據。
（三）綜上所述，本件原告依民法第1011條之規定，訴請宣告被
      告2人之夫妻財產制應改用分別財產制，洵屬有據，應予
      准許。
四、據上論結，本件原告之訴為有理由，依民事訴訟法第78條、
    第85條第1項，判決如主文。
中    華    民    國    100    年    11   月    24    日
                  家事法庭法  官  楊佳祥
以上正本證明與原本無異。
如對本判決上訴，須於判決送達後20日內向本院提出上訴狀，並
應附具繕本並繳納上訴費用。如委任律師提起上訴者，應一併繳
納上訴審裁判費。
中    華    民    國    100    年    11   月    24    日
                          書記官  葉芳如